【裁判字號】    90,上訴,2070
【裁判日期】    901220
【裁判案由】    毒品危害防制條例
【裁判全文】
臺灣高等法院臺中分院刑事判決                    九十年度上訴字第二七號
    上  訴  人
    即  被  告  甲○○
右上訴人即被告因毒品危害防制條例案件，不服臺灣彰化地方法院九十年度訴字第一
０五一號，中華民國九十年九月十三日第一審判決（起訴案號：臺灣彰化地方法院檢
察署八十九年度毒偵字第一五三、九十年度毒偵字第一一三號），提起上訴，本院判
決如左：
      主  文
原判決撤銷。
甲○○連續施用第二級毒品，累犯，處有期徒刑陸月，如易科罰金，以佰元折算壹
日；扣案之安非他命壹包（含包裝重拾點壹公克）沒收並銷燬之。被訴施用第一級
毒品部分無罪。
      事  實
一、甲○○曾因違反麻醉藥品管理條例案件，經臺灣彰化地方法院判處有期徒刑四月
    確定，並於民國八十六年十月七日執行完畢。又曾因施用第二級毒品安非他命案
    件，經同法院以八十七年度訴緝字第一四號裁定送觀察、勒戒後，認無繼續施用
    毒品之傾向，而經同法院於八十七年七月九日以八十七年度訴緝字第一四號刑事
    判決為免刑之諭知，於同年八月十日判決確定。惟其仍不知警惕，復基於概括犯
    意，自八十八年十二月廿六日起至同年月廿七日止，連續在彰化市○○路一六九
    巷一之二號二樓處，非法施用第二級毒品安非他命多次，為警於同年月廿七日下
    午十八時四十分許，在彰化市○○街一二六巷七號前查獲，並扣得第二級毒品安
    非他命一包（含包裝重三十點一公克，起訴書誤載為三十點零一公克）。其後經
    臺灣彰化地方法院以八十八年度毒聲字第五六七五號裁定送臺灣彰化看守所附設
    勒戒所觀察、勒戒後，認有繼續施用毒品之傾向，復經同法院以八十九年度毒聲
    字第二七○號裁定令入戒治處所施以強制戒治一年。
二、案經彰化縣警察局彰化分局報請臺灣彰化地方法院檢察署檢察官偵查起訴。
      理  由
一、有罪部分：
  (一)、訊據上訴人即被告甲○○對於前開施用第二級毒品安非他命之犯行，迭於警訊
      、偵查、原審及本院審理中，供承不諱，復有第二級毒品安非他命一包（含包
      裝重三十點一公克）扣案可稽，且其於八十八年十二月廿七日下午十九時許經
      警所採集之尿液送請檢驗結果，確呈甲基安非他命之陽性反應，亦有彰化縣衛
      生局煙毒尿液檢驗成績書一紙附卷可證，足證被告自白與事實相符。又被告前
      曾因施用第二級毒品罪，經臺灣彰化地方法院以八十七年度訴緝字第一四號裁
      定送觀察、勒戒後，認無繼續施用毒品之傾向，又經同法院於八十七年七月九
      日以八十七年度訴緝字第一四號刑事判決為免刑之諭知，於同年八月十日判決
      確定等情，有判決書、臺灣彰化地方法院檢察署刑案資料查註紀錄表一份在卷
      足憑；被告於五年之內再犯毒品危害防制條例第十條之罪，且有繼續施用之傾
      向，又有臺灣彰化看守所附設勒戒所八十九年一月十四日彰所戒字第一三三號
      函送之證明書一份附卷可稽。是被告此部分之犯行罪證明確，堪予認定。
  (二)、核被告所為，係犯毒品危害防制條例第十條第二項施用第二級毒品罪。其先後
      多次施用第二級毒品犯行，時間緊接，目的、手法、犯罪構成要件均相同，顯
      係基於概括犯意為之，為連續犯，依法以一罪論，並加重其刑；至其施用毒品
      前後分別持有毒品之低度行為，均應為高度施用之犯行所吸收，不另論罪。查
      被告曾因違反麻醉藥品管理條例案件，經臺灣彰化地方法院判處有期徒刑四月
      確定，並於八十六年十月七日執行完畢，有臺灣高等法院被告全國前案紀錄表
      可按，其於受有期徒刑執行完畢，五年內再犯有期徒刑以上之本罪，為累犯，
      應遞加重其刑。
二、無罪部分：
  (一)、公訴意旨另略以：被告經依前揭臺灣彰化地方法院八十八年度毒聲字第五六七
      五號裁定送臺灣彰化看守所附設勒戒所觀察、勒戒後，認有繼續施用毒品之傾
      向，復經同法院以八十九年度毒聲字第二七○號裁定令入戒治處所施以強制戒
      治一年。後因戒治成績經評定為合格，再由同法院以八十九年度毒聲字第四一
      四八號裁定其停止戒治，所餘戒治期間，付保護管束，應至九十年一月廿三日
      執行期滿，詎其仍不知警惕，另於八十九年十二月十一日往前推五日內某一時
      點，在不詳處所，以不詳方法，非法施用第一級毒品海洛因一次。嗣其於八十
      九年十二月十一日，至臺灣彰化地方法院檢察署觀護人室接受採集尿液送驗，
      結果呈可待因陽性反應，方悉上情，因認被告又涉犯毒品危害防制條例第十條
      第一項之施用第一級毒品罪嫌云云。
  (二)、訊據被告堅決否認有前揭施用第一級毒品海洛因之犯行，辯稱：其未曾施用海
      洛因，但於受採尿前一日，因感冒而服用藥物，可能因此尿液方呈前開反應云
      云。經查公訴意旨認被告涉有前開施用第一級毒品之犯行，無罪以被告於右揭
      時、地，經觀護人於執行保護管束時所採集之尿液，送請鑑驗結果呈現可待因
      陽性反應，有昭信科技顧問股份有限公司濫用藥物尿液檢驗報告一份在卷可稽
      ；且被告於八十九年十二月十一日接受採尿送驗時，並未提出其患有感冒或因
      感冒而服用藥物之特殊情形，被告於事後聲稱係因罹患感冒而服用藥物，卻未
      能提出經合格醫師處分之證據證明，以實其說；再被告當庭提呈之藥物一包，
      於偵查中經送請鑑驗結果，亦無任何毒品反應，有法務部調查局檢驗通知書一
      紙附卷可參，是其所辯，不足採信等為論據。
  (三)、惟查本件被告於前開時地所採尿液，經以氣相層析質譜分析法確認檢驗結果，
      僅檢出嗎啡濃度小於五十ｎｇ／ｍｌ，低於認定嗎啡為陽性反應之閾值濃度三
      ００ｎｇ／ｍｌ，故認定嗎啡為陰性反應，有前開昭信科技顧問股份有限公司
      檢驗報告在卷可憑。據此檢驗結果，已難認被告有施用海洛因或嗎啡等第一級
      毒品之犯行。而該檢驗報告雖同時檢驗出被告尿液中可待因濃度大於二四００
      ｎｇ／ｍｌ，高於認定可待因為陽性反應之閾值濃度三００ｎｇ／ｍｌ，故認
定為可待因陽性反應；然按之毒品危害防制條例第二條規定，可待因及其製劑
      並非第一級毒品，而其含量每一００毫升（或一００公克）五公克以上者，為
      第二級毒品，含量每一００毫升（或一００公克）一公克以上，未滿五公克者
      ，為第三級毒品。本件依前開檢驗報告，並不能據以認定被告確有施用含量為
      每一００毫升（或一００公克）五公克以上之可待因及其製劑，自不能僅因尿
      液檢驗結果認定為可待因陽性反應，即遽爾推測被告有施前開第二級毒品。此
      外，更查無任何積極證據足證被告有何施用第一級毒品之犯行，被告此部分被
      訴之犯行要屬不能證明。
三、原審法院認被告有施用第二級毒品之犯行，而予論科，固屬有據；然原判決未詳
    予審酌，誤認被告有施用第一級毒品海洛因犯行，遽予論科，並與施用第二級毒
    品罪部分所處徒刑，定其應執行之刑，而未單獨就施用第二級毒品部分論科，且
    未及諭知該罪所處徒刑易科罰金之折算標準，均有未當。被告上訴意旨否認施用
    第一級毒品之犯行，並指摘原判決不當，即有理由，應由本院將原判決撤銷改判
    。爰就被告施用第二級毒品部分，審酌被告之品性、犯罪之動機、方法、施用次
    數、所生之危害及犯罪後之態度等一切情狀，量處如主文第二項所示之刑，並諭
    知易科罰金之折算標準，以示懲處。扣案之第二級毒品安非他命一包（含包裝重
    三十點一公克），為查獲之毒品，應宣告沒收並銷燬之。就被告被訴施用第一級
    毒品部分，為無罪之諭知。
據上論斷，應依刑事訴訟法第三百六十九條第一項前段、第三百六十四條、第二百九
十九條第一項前段、第三百零一條第一項，毒品危害防制條例第十條第二項、第十八
條第一項前段，刑法第十一條前段、第五十六條、第四十七條、第四十一條第一項前
段，罰金罰鍰提高標準條例第二條，判決如主文。
本案經檢察官乙○○到庭執行職務。
中      華      民      國    九十      年     十二     月     二十     日
                                   臺灣高等法院臺中分院刑事第六庭
                                         審判長法  官  李  文  雄
                                               法  官  陳  嘉  雄
                                               法  官  邱  顯  祥
右正本證明與原本無異。
施用第一級毒品部分得上訴。
施用第二級毒品部分不得上訴。
如不服本判決應於收受送達後十日內向本院提出上訴書狀，其未敘述上訴之理由者並
得於提起上訴後十日內向本院補提理由書（均須按他造當事人之人數附繕本）。
                                               書記官  陳  桂  芬
中      華      民      國     九十      年     十二      月   二十一   日
                                                                        Ｆ


司法院資訊處製作；財團法人民間司法改革基金會備份。
